臺灣花蓮地方法院刑事判決　　　　　　　　　　　　　九十一年度訴緝字第二八號
　　公　訴　人　臺灣花蓮地方法院檢察署檢察官
　　被　　　告　己○○　男　四.
　　指定辯護人　本院公設辯護人甲○
右列被告因殺人未遂案件，經檢察官提起公訴（九十年度偵字第三三三三號），本院
判決如左：
    主  文
己○○殺人，未遂，處有期徒刑參年貳月。
    事  實
一、己○○（綽號洪龜）於民國（下同）九十年九月二十八日凌晨原在丙○○所經營
    位於花蓮縣秀林鄉和平村一九０之三號「香酒窩ＫＴＶ」喝酒，不知何故未經邀
    請進入庚○○包廂滋事，並毆打庚○○友人，隨後己○○為友人拉出包廂並結帳
    離開，而庚○○、丙○○再同至位於花蓮縣秀林鄉和平村九十七之八三號「八八
    九飲食店」向被己○○毆打之友人致歉，適因於「八八九餐飲店」對面之「７－
    １１」超商前巧遇任職和平派出所之警員乙○○告知前情，並邀其至店內，適於
    凌晨三時三十分許，己○○見庚○○等人在「八八九飲食店」即進入，乙○○經
    庚○○告知其為毆打庚○○友人之人，即邀己○○同坐，並問其為何打人，己○○答稱：「打他剛剛好而已！」（吃定之意），經乙○○表示不可以無故打人，
    而己○○知其為警員，乃表示向庚○○友人敬酒三杯道歉，至於接不接受道歉，
    則是庚○○友人的事，但其心中已生不滿之意，隨而藉口離開，乙○○等人亦以
    為己○○已返宿舍，未料，己○○竟自店外小吃攤上取得不知何人所有之菜刀一
    把返回，基於殺人故意，砍向毫無防備之乙○○後腦部，乙○○因受力過猛，人
    往桌前傾，八人坐圓桌幾因而翻倒，隨而乙○○起身用手握住後腦，並反身見係
    己○○手持菜刀欲再攻擊，隨而迅速跑開至店外，幸經庚○○、丙○○送往羅東
    聖母醫院急救，造成乙○○受有後腦部頭皮深度撕裂傷約長七．五公分Ｘ寬一公
    分Ｘ深一公分、大腿撕裂傷長二公分之傷害，己○○行兇後即逃回宿舍睡覺，而
    經在場人報警，警員鄭文泉接受報案後至前揭處所處理，僅知悉為不知真實姓名
    之「洪龜」犯案，並扣有犯罪工具菜刀一把，後於當日二十一時三十分許，己○○自行前往和平派出所向警員鄭文泉自首係其持刀行凶並接受裁判。
二、案經乙○○告訴及花蓮縣警察局新城分局報告偵辨。
    理  由
一、前揭事實訊據被告己○○固不否認於右揭時、地持菜刀砍人，但辯稱：係因酒醉
    不知發生何事，沒有殺人故意，且辯護意旨亦陳：案發時凶器非常銳利，而被害
    人乙○○頭顱骨未受傷且被告不知道為何行凶，顯見被告己○○並無殺人故意云
    云置辯。
二、按殺人罪之成立，須於實施殺害時，即具有使其喪失生命之故意，故殺人與傷害
    罪之區別，當以下手加害時是否明知或預見足以致人於死亡為斷，被害人受傷之
    部位是否為致命、傷痕之多寡輕重、犯人所用之凶器、下手實施情形，均為認定
    有無殺人故意之判斷資料，此有最高法院四十八年臺上字第三三號、十八年上字
    第一三○九號、十九年上字第七一八號、二十年非字第一○四號判例要旨可參，
    次按殺人與傷害人致死之區別，應以加害人有無殺意為斷，不能因與被害人素不
    相識，原無宿怨，即認為無殺人之故意，最高法院著有五十一年臺上字第一二九
    號判例要旨可參。經查：被害人乙○○指陳：被告砍一刀或二刀，撞擊力很大我
    頭有撞到桌面，當時我坐著，被砍到之後頭向前傾撞到桌面，被告從後面摸來的
    ，我被砍後有回頭看，看到被告拿菜刀，回身看時，被告要再砍，被旁邊的人拉
    住，我趁空隙跑出去，丙○○將我送醫，被告是正握住菜刀砍我，力道感覺是垂
    直下切等情（見本院卷第八五頁至第八九頁）。另證人丙○○結證：當時被害人
    坐在我對面，看見被告笑笑的進來，被告第一刀時我們沒有看到，但聽到被害人
    「阿」叫一聲，就抱住他的頭，且知道已受傷，被害人也已反應，被告要砍第二
    刀時我們把被害人拉開，但傷到腿部；被害人被砍後往前傾，感覺上桌子要被掀
    掉，我們嚇一大跳；我們是用洗臉用的毛巾壓著傷口，有擰過二次，我們很怕他
    休克，一直跟他講話等情（見本院卷第七十六頁至第七九頁），而鑑定證人丁○○即羅東聖母醫院為乙○○急救之醫生證陳：當時被害人生命跡象血壓低，如大
    量出血血壓會低，人的頭皮只有一公分深，其顱骨沒有受傷，左大腿的傷為比較
    淺的傷口只描寫其長度，其傷口只是表皮等語（見本院卷第六十六頁至第六十七
    頁），被害人乙○○之傷口為後腦部頭皮深度撕裂傷約長七．五公分Ｘ寬一公分
    Ｘ深一公分、大腿撕裂傷長二公分之傷害，有財團法人天主教靈頓醫會羅東聖母
    醫院中華民國九十一年十一月二十六日天羅聖民字第七四三函一份在卷可佐，而
    被告於二十八日凌晨之行跡為先至丙○○經營「香酒窩ＫＴＶ」毆打庚○○友人
    ，後至「八八九飲食店」砍殺乙○○，再回至宿舍睡覺，參以被告自承：「和鄰
    桌因唱歌問題發生口角，致鄰桌的六、七位消費者離開，繼續在香酒窩喝酒，約
    二小時後我即買單離開現場欲回宿舍休息，經肇事地時又進去喝酒點歌，剛好又
    看到之前在香酒窩發生口角的那些人也在裡面消費就主動過去和他們道歉又發生
    爭執，……也不知道那裡拿的菜刀」等語，而證人庚○○結陳：「之前我不認識
    被告」之語，而被害人乙○○指述：「因被告有說他看過我，知道我是警員，我
    有問被告為什麼他要打人，被告說他打得剛剛好，意思是說他欺負廖的朋友定了
    ，我就跟他說你不可以沒有理由打人家，他就說好他敬他們酒，以表道歉，……
    他敬對方三杯酒，他的意思是對方接不接受是對方的事」等語（見本院卷第八一
    頁），而被告亦自承：「實在，我只砍了乙○○一刀，那天我喝酒醉了，先前在
    別的卡拉ＯＫ與別人發生爭執，後來在八八九餐廳碰到他們，我要跟他們道歉，
    他們要我喝三杯酒，我說我喝很多了，不能再喝，他們就罵我，且罵我家人，我
    說不能罵我家人，這時就有人打我後腦，我就離開了，他們好像有人離桌但沒有
    跟我出來，我看到門口約二、三步有小吃店有壹把刀，我就拿了又進去砍了一刀
    」（見本院卷第四三頁）等情，綜上證據資料以觀，被告離開香酒窩後，至「八
    八九飲食店」能輕易辨識出始見過一次面的庚○○，且記得當晚經乙○○排解時
    ，是喝三杯酒，且於出店門口時能找到一把菜刀，返回舉刀砍向要其喝酒的乙○○後腦，且於行凶後，順利走回宿舍睡覺，顯見整個過程被告能無礙的在現場臨
    時找到凶器，準確的砍向被害人乙○○後腦，並順利離開現場返回住處睡覺，而
    參以被害人乙○○頭部傷勢深度一公分至醫院時大量流血血壓低，益徵被告下手
    非輕，足見被告行為時精神，對於外界事務全然有知覺理會及判斷作用，而自由
    決定意思之能力建全，且行為方式是持菜刀砍向乙○○腦部，實有致被害人乙○○於死之認知及意欲實難僅憑被告與被害人素無怨隙或當日喝酒謂被告無殺人之
    犯意，或精神耗弱或喪失，被告及辯護意旨所辯無殺人犯意或精神耗弱云云，顯
    屬卸責之詞，尚難採信，被告殺人犯行並經證人庚○○、丙○○、被害人乙○○
    、鑑定證人丁○○至庭經交互詰問過程證述明確，並有扣案犯罪工具菜刀一把、
    財團法人天主教靈頓醫會羅東聖母醫院中華民國九十一年十一月二十六日天羅聖
    民字第七四三函一份在卷可佐，被告殺人犯行，事證明確，洵堪認定，應依法論
    科。
二、核被告所為，係犯刑法第二百七十一條第二項、第一項之殺人未遂罪。又被告著
    手於殺人行為之實施而未生被害人死亡之結果，為未遂犯，爰依刑法第二十六條
    前段之規定，按既遂犯之刑度減輕其刑。又證人鄭文泉即和平派出所承辦警員結
    陳：本件是民眾報案，到現場時已四點多，因「阿庭」之指認扣押凶刀，丙○○
    祇知道行為人為洪龜不知道姓名等情（見本院卷第九十九頁），而按刑法第六十
    二條所謂之「發覺」，係指該管公務員已知犯罪事實並知犯罪人之為何人而言，
    至被害人以及被害人以外之人知悉其事並知其人，而該管公務員猶未之知者，仍
    不能不認為合於該條所謂未發覺之規定，蓋該條之立法本旨自首減刑，係為獎勵
    犯罪者悔過投誠，而一方為免搜查逮捕株連疑似累及無辜，就此觀察，其所謂發
    覺，並不包括私人之知悉在內（最高法院二十年上字一七二一判例、八十八年度
    台上字第一０八一號判決意旨可參），是以被告於未發覺之罪自首而接受裁判，
    依自首之例再遞減輕其刑。爰審酌被告於警訊、偵查及本院審理中犯罪態度良好
    ，被告犯罪之手段、被害人所受傷害之程度、被告之生活狀況、且未履行對被害
    人乙○○之民事賠償責任等情狀，量處如主文所示之刑。
三、扣案之菜刀一把，雖為供被告犯罪之用，然係犯罪現場取得，並非為被告所有，
    業經被告供明在卷，爰不另為宣告沒收。
據上論斷，應依刑事訴訟法第二百九十九條第一項前段，刑法第二百七十一條第二項
、第一項、第二十六條前段、第六十二條，判決如主文。
本案經檢察官戊○○到庭執行職務
中        華        民        國    九十一    年    十二    月  三十一  日
                                    臺灣花蓮地方法院刑事庭
                                        法  官  陳  淑  媛
右正本證明與原本無異。
如對本判決不服，應於送達後十日內，向本院提出上訴狀。（應抄附繕本）告訴人或
被害人如對於本判決不服者，應具備理由請求檢察官上訴，其上訴期間之計算係以檢
察官收受判決正本之日期為準。
                                        法院書記官
中        華        民        國    九十二    年    一      月    三    日
附錄本判決論罪之法律條文：
刑法第二百七十一條第二項、第一項：
殺人者，處死刑、無期徒刑或十年以上有期徒刑。
前項之未遂犯罰之。
